臺灣高等法院高雄分院刑事判決　　　96年度上更(二)字第27號
上　訴　人
即　被　告　乙○○
選任辯護人　陳豐裕律師
上列上訴人因違反槍砲彈藥刀械管制條例案件，不服臺灣高雄地
方法院89年度訴字第737號中華民國89年8月16日第一審判決（起
訴案號：臺灣高雄地方法院檢察署88年度偵字第17507、19198號
），提起上訴，經判決後，經最高法院第二次發回更審，本院判
決如左：
    主  文
原判決關於乙○○之部分撤銷。
乙○○無罪。
    理  由
一、公訴意旨略以：被告乙○○於某不詳時間，未經許可、無故
    持有具有殺傷力之巴西製制式九○手槍（槍號ＴＰＣ69075
    號）1 支、彈匣1 個及制式九○手槍子彈6 顆，並於民國88
    年7 月12日許，在高雄市○○路與自立路口，搭乘甲○○（
    已判刑確定）所駕駛車牌號碼ＹＸ─5030號自小客車時，乙
    ○○將上開槍、彈置於手提袋內攜帶上車，並將上開置有槍
    、彈之手提袋交予甲○○，二人共同持有上開槍、彈，前往
    高雄市○○區○○路與南台路口一不詳店名之電動玩具店，
    乙○○與甲○○則進入該電動玩具店內把玩電玩。嗣於同（
    12）日下午2 時40分許，甲○○在上開電玩店內為警攔檢盤
    查，當場在甲○○所駕駛之前開自小客車內，查獲並扣得上
    開槍、彈因認被告所為係犯槍砲彈藥刀械管制條例第8 條第
    4 項、第12條第4 項未經許可持有制式手槍、子彈等罪嫌。
二、按犯罪事實應依證據認定之，無證據不得推定其犯罪事實；
    又不能證明被告犯罪者，應諭知無罪之判決，刑事訴訟法第
    154條、第301條第1項分別定有明文。又事實之認定，應憑
    證據，如未能發現相當證據，或證據不足以證明，自不能以
    推測或擬制之方法，為裁判基礎（最高法院40年台上字第86
    號判例意旨參照）。復按告訴人之告訴，本以使被告受刑事
    訴追為目的，故其陳述是否與事實相符，自應調查其他證據
    ，以資審認，苟其所為攻擊之詞，尚有瑕疵，則在此瑕疵未
    予究明以前，即不能遽採為斷罪之基礎。再者，認定被告有
    罪之事實，應憑證據，如未能發現相當之證據，或證據不足
    以證明，自不能以推測或擬制之方法，以為裁判之基礎；且
    認定事實所憑之證據，其為訴訟上之證明，須達於通常一般
    人均不致有懷疑，而得確信其為事實之程度者，始得據為有
    罪之認定，倘其證明尚未達到此一程度而有合理之懷疑存在
    時，尚難為有罪之認定基礎；另苟積極證據不足以為不利於
    被告事實之認定，即應為有利於被告之認定，更不必有何有
    利之證據，最高法院76年台上字第4986號判例揭有上旨，足
    資參酌。抑有進之，證人之證言固非不得做為認定被告犯罪
    事實之證據，惟須此項證言無瑕疵可指，且與事實相符者，
    始足當之，苟證人之證言有瑕疵時，即不得做為不利被告認
    定之唯一依據。為貫徹無罪推定原則，檢察官對於被告之犯
    罪事實，應負實質舉證責任。刑事訴訟法修正後第161 條第
    1之規定「檢察官就被告犯罪事實，應負舉證責任，並指出
    證明之方法」，明訂檢察官舉證責任之內涵，除應盡「提出
    證據」之形式舉證責任（參照刑事訴訟法修正前增訂第163
    條之立法理由謂「如認檢察官有舉證責任，但其舉證，仍以
    使法院得有合理的可疑之程度為已足，如檢察官提出之證據
    ，已足使法院得有合理的可疑，其形式的舉證責任已盡．．
    」）外，尚應「指出其證明之方法」，用以說服法院，使法
    官「確信」被告犯罪構成事實之存在。此「指出其證明之方
    法」，應包括指出調查之途徑，與待證事實之關聯及證據之
    證明力等事項。同條第2、3、4項乃新增法院對起訴之審查
    機制及裁定駁回起訴之效力，以有效督促檢察官善盡實質舉
    證責任，藉免濫行起訴。刑事訴訟法修正後第163條釐訂法
    院與檢察官調查證據責任之分際，一方面揭櫫當事人調查證
    據主導權之大原則，並充分保障當事人於調查證據時，訊問
    證人、鑑定人或被告之權利（同條第一項）；另一方面例外
    規定法院「得」及「應」依職權調查證據之補充性，必待當
    事人舉證不足時，法院始自動依職權介入調查，以發見真實
    （同條第2項）；再增訂法院依職權調查證據前，應踐行令
    當事人陳述意見之程序（同條第3項），以貫徹尊重當事人
    查證之主導意見，確保法院補充介入之超然、中立。
三、程序事項:
    被告、辯護人認為被告之警詢筆錄未依法錄音，又證人甲○
    ○於警詢及法院另案審理中之供述係審判外之陳述，且甲○
    ○於偵查中之供述未依法具結，均無證據能力等語。
I、被告供稱製作警詢筆錄當時並無錄音，當時警員說要趕快移
    送給檢察官，伊就在筆錄上簽名，是警員要我照警詢筆錄那
    樣說的等語（本院更一審卷第132頁），經本院向高雄市政府
    警察局函調被告警訊錄音帶之結果，據高雄市政府警察局刑
    警大隊89年12月7日高市警刑大偵3字第8801號函報：乙○○
    因屬通知到案說明，警訊錄音部分，移送書未註明，經洽詢
    當時承辦人謝清文稱因事隔1年，已不復記憶等情（本院上
    訴卷第79頁）。又製作被告警訊筆錄之警員即證人謝清文於
    本院到庭證稱：製作筆錄有錄音，但未隨案移送，現已找不
    到，筆錄是照被告乙○○所講記載，並非自己寫的等語（本
    院上訴卷第112頁），是被告供稱警詢當時並無錄音等語，
    並無證據證明。又被告係於88年7月17日主動前往警局製作
    筆錄，且於筆錄內陳述：是林獻毓於電玩店內要求借車子寄
    放東西，甲○○就拿鑰匙給我，我轉交給林獻毓，他隨即提
    了1只手提袋到甲○○車子上放著。林獻毓手提袋內放置何
    物我不知道，甲○○知不知道，我不確定等情，有警訊筆錄
    在卷可稽。被告於警訊時並未承認犯罪，且被告於原審亦作
    相同於警詢之供述（原審卷第114頁），是被告供稱上述警
    訊筆錄，是警員要我照警詢筆錄那樣說，不是我自己的意思
    ，當時並無錄音云云，自無可採。
II、按民國92年2月6日修正公布，並於同年9月1日施行之刑事訴
    訟法在訴訟程序方面作了大幅度之修正，其重點即為涉及證
    據之傳聞法則、其例外、交互詰問運作方式與共同被告之調
    查證據或辯論程序之分離、調查共同被告時，證人程序之準
    用等重大變革。而立法者為因應此一變革，乃於刑事訴訟法
    施行法訂定第7條之3，以為已繫屬各級法院之刑事案件，其
    審理跨越新舊刑事訴訟程序法領域時，應如何適用訴訟法之
    問題之過渡規定。該條明定：「中華民國九十二年一月十四
    日修正通過之刑事訴訟法施行前，已繫屬於各級法院之案件
    ，其以後之訴訟程序，應依修正刑事訴訟法終結之。但修正
    刑事訴訟法施行前依法定程序進行之訴訟程序，其效力不受
    影響」。所謂依法定程序進行之訴訟程序「效力不受影響」
    ，其立法理由謂：「……但為避免程序之勞費，本諸舊程序
    用舊法，新程序始用新法之一般法則，各級法院於修正之刑
    事訴訟法施行前，已依法踐行之訴訟程序（包含相關證據法
    則之適用），其效力不受影響。故而，對於提起上訴之案件
    ，於修正刑事訴訟法施行前，原審法院就可得為證據之證據
    ，已依法定程序調查者，其效力亦不受影響，……」是該條
    所稱「依法定程序進行之訴訟程序」，當指各級法院審理已
    繫屬之案件適用修正前之訴訟程序而言，自不包含警詢及偵
    查中之調查程序在內。故修法前第一、二審法院於審判期日
    適用修正前之刑事訴訟法及其相關之證據法則而辯論終結之
    案件，經上訴於上級審法院後新法修正公布施行，依前揭第
    7 條之3但書之規定，因原審法院適用修正前之訴訟程序其
    效力不受影響，則上級審法院不得以原審法院之判決違背新
    法之規定，而指摘其判決違背法令。又各級法院於審理案件
    時，新法修正公布施行，則本諸舊程序用舊法，新程序始用
    新法之一般法則，均應適用新法審理終結，在此情形，其中
    刑事訴訟法第159條至第159條之5所謂傳聞法則及其例外，
    當有其適用。故被告以外之人於審判外之言詞或書面陳述，
    除法律有規定者外，不得作為證據，從而警詢或偵查中之筆
    錄雖作成於修法前，並非依刑事訴訟法施行法第7條之3但書
    之規定，當然取得證據能力，仍應依刑事訴訟法第159條之1
    第2項、第159條之2、第159條之3、第15 9條之5之規定，以
    判斷其是否有證據能力（最高法院95年台上字第5603號判決
    以及本件96年台上字第109 號發回意旨參照）。亦即，修法
    前完成之審判外之調查、偵查筆錄之陳述，仍屬傳聞，而應
    適用刑事訴訟法修正後之第159 條之1 第2 項、第159 條之
    2 、第159 條之3 、第159 條之5 之規定，以有無例外可信
    性、必要性等等加以比較，以判斷其是否有證據能力。而依
    大法官會議釋字第582 號解釋意旨，共同被告於被告案件中
    係屬證人，法院應踐行人證之法定調查程序，始具有證據能
    力；而共同被告於被告案件中之警詢、偵查中陳述，因被告
    無從為詰問，致有礙被告之對質詰問權，應無證據能力。再
    法院就被告之案件對其他共同被告或與被告有共犯關係之人
    調查，均應依人證之調查程序傳喚該共同被告或共犯到場，
    命其立於證人之地位而為陳述，並通知被告，使被告有與之
    對質及詰問其現在與先前陳述之瑕疵的機會，以確保其對質
    詰問權，並藉以發現實體真實（最高法院94年度臺上字第17
    76號判決意旨參照）。依上開大法官會議解釋及最高法院判
    決意旨，法院如於共同被告以證人身分到庭陳述，訊問被告
    對共同被告之審判外陳述有何意見，並准許被告對於共同被
    告當庭及先前陳述進行詰問，即已賦予被告對於共同被告對
    質詰問機會，此時共同被告於審判外陳述之瑕疵，應已治癒
    ，而具有證據能力《至於甲○○偵查中之陳述係因未具結而
    無證據能力而非因屬審判外之陳述而無證據能力，如下述III
    》。查共同被告甲○○於警詢、偵查及原審本於被告身分所
    供，業於本院更一審時以證人身分命甲○○到庭陳述，有相
    關筆錄在卷可考，被告、辯護人於本院審理時雖再次請求傳
    訊甲○○到庭，然經本院傳、拘甲○○無著，已屬調查不能
    ，甲○○之上開警詢、偵查、原審中之供述雖係於本案審判
    外之陳述，本院認共同被告甲○○於警詢、偵查及原審所供
    ，對於被告而言，不因其屬於審判外之陳述而無證據能力，
    辯護人、被告稱甲○○警詢、偵查及原審之供述屬於審判外
    之陳述，無證據能力等語，應有誤會。
III、又按，共同被告對於其他共同被告之案件而言，為被告以外
    之第三人，本質上屬於證人，為確保對於證人之詰問權，應
    使共同被告立於證人之地位而為具結陳述，並接受被告之詰
    問，其陳述始得作為認定被告犯罪事實之判斷依據，此觀司
    法院釋字第582號解釋意旨自明。刑事訴訟法於92年2月6日
    經總統公布增訂第287條之2規定：「法院就被告本人之案件
    調查共同被告時，該共同被告準用有關人證之規定。」並於
    同年9月1日施行。又證人、鑑定人依法應具結而；未具結者
    ，其證言或鑑定意見，不得作為證據，刑事訴訟法第158條
    之3定有明文。而同法第159條之1第2項雖規定，被告以外之
    人於偵查中向檢察官所為之陳述，除顯有不可信之情況者外
    ，得為證據。惟該被告以外之人（含共同被告、共犯、被害
    人、證人等），於偵查中向檢察官所為之陳述，性質上仍屬
    傳聞證據（即審判外之陳述），然因檢察官依法有訊問被告
    、證人及鑑定人之權，證人、鑑定人且須「具結」，而檢察
    官向被告以外之人所取得之陳述，原則上均能遵守法律規定
    ，不致違法取供，其可信性極高，為兼顧理論與實務，因而
    規定除顯有不可信之情況者外，得為證據（參考刑事訴訟法
    第159條之1立法理由）。但被告以外之人於偵查中向檢察官
    所為之陳述，仍應依法具結，始有證據能力（最高法院94年
    度台上字第1644號判決採同一見解）。準此，共同被告甲○
    ○對於被告乙○○之案件而言，係被告乙○○以外之第三人
    《所謂被告以外之人，包含共同被告、共犯、被害人、證人
    等在內》，甲○○於偵查中向檢察官所為之陳述涉及「被告
    乙○○之犯罪事實」部分，具證人之適格，如欲以共犯之陳
    述作為其他被告之證據，該共犯在本質上即屬證人，當應依
    人證之調查程序為之，因甲○○偵查中未曾具結，其証述自
    不得作為證據。
貳、實體部分：
一、訊據上訴人即被告乙○○（下稱被告）固坦認有於前揭時、
    地在上開電玩店內把玩電玩之事實不諱，惟矢口否認上開犯
    行，乙○○於警詢時辯稱: 「88年7 月12日下午2 時許，我
    與甲○○、林獻毓在高雄市○○區○○路南台路口附近某電
    玩店，林獻毓說他提1 個袋子不方便，我向甲○○拿車鑰匙
    轉交給林獻毓。林獻毓提了手提袋到甲○○車上放著。林獻
    毓手提袋內置放何物我不知情，甲○○是否知情我不確定」
    等語。（警卷Ａ2 卷1-2 頁）；於原審訊問時稱: 「我沒有
    坐甲○○的車，我是自己去電玩店，臨檢前林獻毓說要借放
    東西，我就向甲○○借鑰匙，林獻毓放好東西，還了鑰匙就
    走了」等語（原審卷第41、114 頁）；於本院上訴審時辯稱
    : 「我有搭甲○○的車沒有錯，但是在我家樓下，不可能在
    建國路口，他有載我去電玩店打電玩沒錯，但我與甲○○是
    在不同位置。我們那天去是要找林獻毓向他要海洛因來抽，
    後來警察來臨檢，槍彈的事我並不知道。林獻毓有來，說有
    一個手提袋裡面放衣服要放，我就向甲○○拿車鑰匙給他，
    他去一下就回來說不放了，鑰匙又還給我，他好像手上有拿
    東西就回去了」（本院上訴審卷第53頁）；於本院則稱「警
    訊筆錄是當時警員叫我去做筆錄，我去時又說檢察官要傳訊
    我，說來不及了，所以要我簽名在那份警訊筆錄上，是警員
    要我照警訊筆錄說的，所以警訊筆錄不實在。偵查中檢察官
    並沒有傳訊我，原審筆錄和鈞院前審筆錄我都是配合甲○○
    所講的話」（本院更一審卷第132 頁、本院卷第72-73 頁）
    等語。就有關有無搭乘甲○○之自小客車去電玩店、以及林
    獻毓借了車鑰匙後有無將手提袋放到甲○○之車上或者去一
    下就回來說不放了等情，前後供述有所矛盾，固無法遽以採
    信，然其自始即供稱扣案槍彈非其所有。而公訴人認被告涉
    犯共同持有槍、彈罪嫌，無非係以共同被告甲○○於警詢及
    偵查之陳述、搜索扣押筆錄、扣押物品目錄表、內政部警政
    署刑事警察局88年8 月9 日刑鑑字第76773 號槍彈鑑定書等
    為其主要論據。
二、惟查:
I、甲○○於警詢時陳稱: 「警方在88年7月12日14時40分許在
    高雄市○○區○○路與南台路口盤查我時，於我所駕駛之自
    小客車（YX-5030）前右下座我所出示的行李袋中，查獲巴
    西製90制式手槍（TPC 69075）手槍1把、彈匣1個、子彈6發
    。我在88年7月12日下午1時許在高雄市○○路與建國路口駕
    車搭載綽號『朝仔』的男子，他將槍彈用行李袋裝著，放置
    在我車上的。他行李袋中裝有槍彈我知情，但不知槍彈之使
    用情形。我曾聽綽號『朝仔』的男子說槍彈是『大槓仔』所
    有，『大槓仔』就是林獻毓；我認識林獻毓就是『朝仔』介
    紹的」等語（警卷A1第1-3頁），甲○○於警詢時係稱綽號
    『朝仔』的男子將槍彈用行李袋裝著放置在其車上，綽號『
    朝仔』之人曾說槍彈是『大槓仔』所有，並指明『大槓仔』
    就是林獻毓，但其並無指明綽號『朝仔』之人究竟為何人。
II、甲○○於原審審理時以被告身分陳稱: 「我在88年7月12日
    下午1時許，在高雄市○○路與建國路口駕車搭載乙○○，
    前往六合路與南台路口的電玩店。我在打電玩時，乙○○有
    向我拿鑰匙，我只是合理的懷疑，乙○○把鑰匙拿給林獻毓
    ，並說林獻毓要借放東西。我確有載乙○○，他上車時是否
    有拿東西我已經沒印象了。我沒有說林獻毓突然溜走（原審
    卷第41頁）。然據原審同案被告林獻毓於原審調查程序時則
    供稱：「伊不認識甲○○，88年7 月12日並未與甲○○、乙
    ○○碰面，亦無前往上開電玩店」等語，甲○○之供述亦與
    林獻毓之供述有違；且觀甲○○前後於警詢、原審之供述而
    言，甲○○於原審時係供稱: 乙○○有向我拿鑰匙，把鑰匙
    拿給林獻毓，並說林獻毓要借放東西等語，此與其於警詢時
    係稱綽號『朝仔』的男子將槍彈用行李袋裝著放置在其車上
    ，綽號『朝仔』之人曾說槍彈是『大槓仔』所有，並指明『
    大槓仔』就是林獻毓不符；縱然甲○○所指綽號『朝仔』之
    人就是乙○○，然其或稱是綽號『朝仔』之人將槍彈放置在
    其車上、或稱是乙○○向其拿鑰匙，並把鑰匙拿給林獻毓，
    並說林獻毓要借放東西云云；如果本案係如甲○○於原審所
    指明之乙○○將鑰匙交給林獻毓，則持有鑰匙並得以置放物
    品之人顯非乙○○而係林獻毓。本件甲○○就何人置放物品
    於其車上之陳述，前後有所不一，且無證據可資佐證其供述
    為實在，自難據甲○○之片面陳述而為不利於被告之認定。
III、查獲之警員黃弘昇於原審證稱: 巡邏經過電玩店下車盤查，
    甲○○發現我們後就緊張想離開，經其同意看車搜得槍枝，
    甲○○稱手提袋是乙○○的，但我回頭要找乙○○，他就離
    開了。沒印象是否看見林獻毓等語（原審卷第85頁）。其所
    証: 甲○○稱手提袋是乙○○的等語，係聽聞自甲○○，此
    聽聞而來之供述屬於傳聞證據，其證據能力已有瑕疵；又按
    甲○○之警訊筆錄，經本院前審調取並勘驗結果，筆錄與錄
    音帶之內容，大致均一致，少部分雖語氣略有差異，但語意
    則一，有勘驗筆錄在卷可稽（本院前審卷第78-79頁），僅
    能證明甲○○警詢筆錄之供述與錄音內容相符，然亦無法證
    明甲○○警詢時指稱之內容為實在。
Ⅳ、證人甲○○於本院更一審時以證人身分到庭結証稱: 「手提
    袋是我的，槍彈也是我的，警訊時想把責任推給乙○○。我
    們要去電玩店玩電玩時，乙○○有搭乘我的車子，但他一下
    子就走了，乙○○下車後就先走了，我就進去電玩店玩，乙
    ○○後來才進來。我把手提袋放在前座乘客坐的椅子下面，
    一般乘客無法看到。因為我的椅子縫隙較小無法放置，所以
    放在乘客坐的椅子下面。手提袋確實是我自己的。槍彈是我
    買的，一次買2支，在88年3月跟綽號『苦瓜』買的。因為好
    奇而買。林獻毓並沒有在電玩店，警訊時因為緊張亂說的。
    乙○○不知道我將手提袋放在座位下面」等語（本院更一審
    卷第79-82頁）。甲○○就扣案槍彈之來源，忽於警詢時稱:
    係綽號『朝仔』之男子放置在其車上，『朝仔』曾說槍彈是
    『大槓仔』就是林獻毓所有，忽於原審審訊時稱: 我在打電
    玩時，乙○○有向我拿鑰匙，乙○○把鑰匙拿給林獻毓，並
    說林獻毓要借放東西等語；又似指其搭載乙○○上車之際，
    放置槍彈之袋子尚未放入車上，而係被告借鑰匙給林獻毓放
    東西時始放入；嗣於本院前審時則證稱: 槍枝是其所購得，
    一次買2支，當初是想推卸責任給乙○○等語，其證詞前後
    反覆不一，所言是否實在，不無可疑，甲○○本身之陳述存
    有瑕疵，已見矛盾。且其供述亦與林獻毓於原審之供述迴異
    ；其供述更遭林獻毓及被告所否認，足徵甲○○指述被告持
    有槍彈之情節，除甲○○個人片面陳述外，並無其他任何證
    據可資佐證，自難據此而為不利於被告之認定。又被告乙○
    ○有多次施用毒品之前科，此有台灣高等法院被告前案紀錄
    表在卷可考（本院卷第16-19 頁），是被告乙○○於本院時
    辯稱: 因自己有施用毒品，看見警察盤查甲○○，心生警覺
    ，未留於該地即先行離去，亦與常情無違。被告乙○○於警
    詢、原審時辯稱: 係林獻毓寄放槍彈於甲○○所駕駛之自小
    客車內等語，雖不足信，然亦無法遽而推論扣案槍彈係被告
    所有。
Ⅴ、扣案之槍、彈，經送內政部警政署刑事警察局鑑定結果，該
    九○手槍1支係巴西ＴＡＵＲＵＳ廠製ＰＴ９０８型口徑９
    ｍｍ半自動手槍，槍管內具六條右旋來復線，槍號為ＴＰＣ
    六九○七五號，機械性能良好，認具殺傷力；該子彈6顆，
    認均係制式口徑９ｍｍ半自動手槍子彈，認均具殺傷力，有
    內政部警政署刑事警察局88年8月9日刑鑑字第76773號鑑驗
    通知書1紙附卷可稽，此固無疑義，然該鑑定書亦僅能就扣
    案槍但有無殺傷力作說明，亦無法遽而認定扣案槍彈為被告
    所有或與被告有無持有槍彈有何待證事項之關連性。
三、又按，「具有共犯關係之共同被告，其本於被告之地位所為
    之自白，固得採為其他共犯之犯罪證據，惟此項自白之證據
    價值仍屬共同被告之自白，依刑事訴訟法第156條第2項規定
    ，仍應調查其他必要之證據，以察其是否與事實相符，不得
    僅憑此項自白，作為其他共犯有罪判決之唯一證據（92年度
    台上字第3460號判決）」，且「刑事訴訟法第156條第2項規
    定：被告之自白，不得作為有罪判決之唯一證據，仍應調查
    其他必要之證據，以察其是否與事實相符，其立法意旨乃在
    防範被告自白之虛擬致與真實不符，故對自白在證據上之價
    值加以限制，明定須藉補強證據以擔保其真實性。又利用非
    共同被告之共犯之自白或其他不利於己之陳述，為認定被告
    犯罪之證據，不特與利用被告自己之自白作為其犯罪之證明
    同有自白虛偽性之危險，亦不免有嫁禍於被告而為虛偽供述
    之危險。故就刑事訴訟法第156條第2項之立法意旨觀之，非
    共同被告之共犯之自白或其他不利於己之陳述，固得作為認
    定被告犯罪之證據，但不得作為有罪判決之唯一證據，仍應
    調查其他必要之證據，以察其是否與事實相符，亦即仍須有
    補強證據以擔保該共犯自白之真實性，始得採為斷罪之依據
    。又所謂補強證據，則指除該自白或不利於己之陳述本身之
    外，其他足以證明自白之犯罪事實確具有相當程度真實性之
    證據而言，雖所補強者，非以事實之全部為必要，但亦須因
    補強證據與自白之相互利用，足使犯罪事實獲得確信者，始
    足當之（92年度台上字第3298號判決）」，亦即，就刑事訴
    訟法第156 條第2 項之立法意旨觀之，非共同被告之共犯之
    自白或其他不利於己之陳述，固得作為認定被告犯罪之證據
    ，但不得作為有罪判決之唯一證據，仍應調查其他必要之證
    據，以察其是否與事實相符，亦即仍須有補強證據以擔保該
    共犯自白之真實性，始得採為斷罪之依據，並非絕對可由法
    院自由判斷該共犯之自白或不利於己之陳述之證明力。若不
    為調查，而專憑此項供述據為被告犯罪事實之認定，即與上
    開規定有違；又所謂補強證據，則指除該自白或不利於己之
    陳述本身之外，其他足以證明自白之犯罪事實確具有相當程
    度真實性之證據而言，雖所補強者，非以事實之全部為必要
    ，但亦須因補強證據與自白之相互利用，足使犯罪事實獲得
    確信者，始足當之（92年度台上字第3282號判決）」。本案
    公訴人所舉之證據，主要係「共犯」甲○○之唯一片面陳述
    ，依新修正刑事訴訟法第156 條第2 項之規定，為擔保共犯
    甲○○所為「乙○○將槍枝放置在其自小客車」陳述之真實
    性，自應有補強證據，藉以強化合法自白在證據上之價值，
    俾發現實質的真實。惟經本院調查，均未發現有何補強證據
    足以擔保「共犯」甲○○上開「乙○○將槍枝放置在其自小
    客車」之陳述確與事實相符，尚難依甲○○片面陳述而為不
    利被告之認定。
四、按刑事訴訟法第161條已於民國91年2月8日修正公布，其第1
    項規定：檢察官就被告犯罪事實，應負舉證責任，並指出證
    明之方法。因此，檢察官對於起訴之犯罪事實，應負提出證
    據及說服之實質舉證責任。倘其所提出之證據，不足為被告
    有罪之積極證明，或其指出證明之方法，無從說服法院以形
    成被告有罪之心證，基於無罪推定之原則，自應為被告無罪
    判決之諭知，最高法院92年台上字第128號著有判例。本院
    對於卷內訴訟資料，剖析審酌，仍無從獲得被告涉有公訴人
    所指之未經許可持有槍枝、子彈之犯行之有罪心證，既不能
    證明被告涉有上述犯行，自難率以該罪相繩。原審遽為被告
    乙○○有罪判決，尚有未洽，被告乙○○上訴意旨認原判決
    採酌甲○○之前後不一之供述而遽為其有罪之認定應有未洽
    等語，應有理由，自應由本院將原判決乙○○之部分撤銷，
    改為被告乙○○無罪之諭知。
五、據上論斷，應依刑事訴訟法第369條第1項前段、第364條、
    第301條第1項，判決如主文。
本案經檢察官姜麗儒到庭執行職務。
中　　華　　民　　國　　96　　年　　4 　　月　　30　　日
                  刑事第八庭    審判長法  官  李炫德
                                      法  官  蔡國卿
                                      法  官  簡志瑩
以上正本證明與原本無異。
如不服本判決應於收受本判決後10日內向本院提出上訴書狀，其
未敘述上訴理由者，並得於提起上訴後10日內向本院補提理由書
狀（均須按他造當事人之人數附繕本）「切勿逕送上級法院」。
中　　華　　民　　國　　96　　年　　4 　　月　　30　　日
　　　　　　　　　　　　　　　　　　　書記官  白  蘭
